臺灣基隆地方法院刑事判決
111年度原交簡上字第3號
上  訴  人  臺灣基隆地方檢察署檢察官
被      告  偕群英



義務辯護人  黃柏彰律師
上列上訴人因被告公共危險案件，不服本院基隆簡易庭中華民國
110年11月30日所為110年度基原交簡字第34號第一審簡易判決（
原聲請簡易判決處刑案號：110年度偵字第7213號），提起上訴
，本院管轄之第二審合議庭判決如下：
    主  文
原判決關於緩刑部分撤銷。
偕群英緩刑參年，緩刑期間付保護管束，並應自本判決確定之翌
日起壹年內，接受法治教育陸場次。
其餘上訴駁回。
    事  實
一、偕群英明知飲用酒類後，其吐氣所含酒精濃度達每公升0.25
    毫克以上時，不得違規駕駛動力交通工具，猶於民國110年1
    0月15日14時許起至同日16時許止，在基隆市○○區○○路00巷0
    00號2樓住處內，飲用啤酒之後，竟未待酒精作用消退，仍
    於同年月16日上午6時許，基於酒後駕駛動力交通工具之犯
    意，自上址出發，騎乘868-HYG號普通重型機車上路，迨於
    同年月16日上午6時45分許，途經基隆市○○區○○路00號前，
    適遇警攔檢盤查，發現其身上有酒味，當場對其測得其呼氣
    所含酒精成分濃度值達每公升0.42毫克，始查悉上情。
二、案經基隆市警察局第一分局報告臺灣基隆地方檢察署檢察官
    偵查後聲請以簡易判決處刑。
    理  由
一、程序事項
　㈠審理範圍
    ⒈法院審判之範圍，固以起訴（包含公訴及自訴）或上訴請
      求審判之內容為原則，但仍應適用起訴不可分或上訴不可
      分之原則，在犯罪事實同一之範圍內，依審理之結果加以
      認定，不受當事人之主張拘束，上級審亦不受下級審審判
      之結果拘束，但基於言詞及直接審理之原則，仍應以審判
      期日所陳述者為準。又對於判決之一部上訴者，其有關係
      之部分，視為亦已上訴，為刑事訴訟法第三百四十八條第
      二項所明定。而有罪之刑事判決併予諭知緩刑者，其宣告
      之罪刑及緩刑，在審判上無從分割，因此對於緩刑上訴者
      ，其效力及於有關之罪刑部分；對於判決之罪刑不服者，
      上訴之效力亦及於有關之緩刑部分（最高法院102年度台
      上字第3126號刑事判決意旨參照）。
　　⒉次按關於刑之量定及緩刑之宣告，係實體法上賦予法院得
      為自由裁量之事項，倘其未有逾越法律所規定之範圍，或
      濫用其權限，即不得任意指摘為違法（最高法院75年度台
      上字第7033號判決意旨參照）。又刑罰之量定，固屬法院
      自由裁量之職權行使，但仍應審酌刑法第57條所列各款事
      由及一切情狀，為酌量輕重之標準，並非漫無限制。在同
      一犯罪事實與情節，如別無其他加重或減輕之原因，下級
      審法院量定之刑，亦無過重或失輕之不當情形，則上級審
      法院對下級審法院之職權行使，原則上應予尊重（最高法
      院85年度台上字第2446號判決意旨參照）。
  ㈡證據能力
　　本判決所引用之供述證據（含書面陳述），屬被告偕群英以
    外之人於審判外所作之陳述者，公訴人、被告及辯護人對於
    此部分供述證據之證據能力，均未爭執其證據能力（見本院
    交簡上卷第65-67頁），本院斟酌此等供述證據作成時之情
    況，並無違法不當情事，且認為以之作為證據應屬適當，依
    刑事訴訟法第159條之5第1項之規定，得作為證據。至以下
    所引用之非供述證據，均非人對現場情形之言詞描述本身，
    自無傳聞法則之適用，且無違法取得之情形，故亦得作為證
    據。
二、被告經本院合法傳喚，有送達證書在卷可憑（見本院卷第11
    5頁），然無正當理由未於審判期日到庭，爰不待其陳述，
    逕為一造辯論判決。　　
三、認定犯罪之證據及被告所犯罪名
　㈠上開事實，業據被告於警詢、偵訊時坦承不諱，並有酒精測
    定紀錄表及財團法人台灣商品檢測驗證中心呼氣酒精測試器
    檢定合格證書各1紙在卷可憑，被告之自白核與事實相符，
    可以採信。綜上，本案事證明確，被告犯行洵堪認定，應依
    法論科。
  ㈡核被告所為，係犯刑法第185條之3第1項第1款之吐氣所含酒
    精濃度達0.25毫克以上而駕駛動力交通工具罪。
四、檢察官上訴意旨略以：法院審酌是否宣告緩刑及是否附帶條
    件，應受比例原則、平等原則等一般法律原則之支配，且應
    以可達成預防再犯、使被告得以復歸社會等目的，始屬允當
    。本件被告所涉酒後駕車公共危險犯行，其呼氣酒精濃度達
    每公升0.42毫克，已明知不能安全駕駛，卻仍騎乘普通重型
    機車行駛於道路，既漠視自身安全，更枉顧公眾安全，造成
    往來車輛及行人之危險，參以目前酒後駕車、騎車因而造成
    他人傷亡之重大交通事故層出不窮，故現行對於酒後駕車、
    騎車之刑事處遇多傾向命行為人完成戒癮治療或接受法治教
    育課程等預防措施，使行為人知曉其僥倖心態所造成之後果
    ，然原審於本案給予被告緩刑諭知，且為未附條件之緩刑宣
    告，除有違量刑比例原則外，對於被告而言，亦容易漠視酒
    駕害人又害己問題之嚴重性，無法達到刑罰矯正之效果，實
    難認原審判決妥適，是提起上訴，請撤銷原判決，改判適當
    之刑，以維公平。
五、關於上訴之處理
  ㈠駁回上訴部分　　
　　⒈本件上訴人即檢察官雖僅就原審判決緩刑宣告部分提起上
      訴，惟揆諸上開說明可知，因罪刑及緩刑在審判上無從分
      割，故原審判處罪刑部分，亦在本件上訴範圍，本院自應
      併予審理，先予敘明。
　　⒉查原審判決審酌被告飲酒後心存僥倖，仍執意駕車行駛於
      市區道路上，嚴重罔顧公眾往來安全，並致自己於潛在危
      險境地，且漠視其他用路大眾及自己之生命、身體及財產
      ，對交通安全所生之危害非輕，兼衡刑法第185條之3第1
      項第1款立法目的，併考量其自述國中畢業、職業為柤工
      ，家庭經濟狀況勉持、呼氣所含酒精濃度肇事比率等一切
      情狀，據以為量刑審酌之基礎，其事實認定亦無違誤之處
      ，另揆諸全卷事證，要無任何積極證據足認原審於參酌前
      述各項量刑因素後，就被告所犯之罪部分，審酌上述各情
      狀量處有期徒刑2月，如易科罰金，以新臺幣1,000元折算
      1日部分之刑度，其裁量權行使有何違法或不當之處，從
      而，本件原審既係在法定刑內科處其刑，且無違法失衡之
      情形，自當予以維持，是此視同提起上訴部分，為無理由
      ，應予駁回。
　㈡撤銷原判決緩刑宣告之理由：　　
　　⒈檢察官以原審宣告緩刑不當為由提起上訴，此非無見地，
      然原審考量被告「於100年間，因贓物案件，經臺灣桃園
      地方法院於101年5月18日以100年度桃簡字第2386號判決
      判處有期徒刑3月，緩刑3年確定，嗣於102年3月1日執行
      結案而報結，且上開緩刑未曾經撤銷，迄今110年10月16
      日案發前止之間，未曾因故意犯罪受有期徒刑以上刑之宣
      告，亦有臺灣高等法院被告前案紀錄表1件在卷可徵」，
      依刑法第76條前段規定（緩刑之效力）：「緩刑期滿，而
      緩刑之宣告未經撤銷者，其刑之宣告失其效力。」等情，
      認被告素行尚稱良好，亦有相當自我節制控制能力，其因
      一時失慮偶罹刑章，經此警詢、偵訊及本院上開刑之宣告
      後，應知警惕並信其無再犯之虞，認本件以暫不執行其刑
      為適當，乃併以宣告緩刑 2年，用啟自新。則上開原審宣
      告緩刑部分亦符合刑法第74條第1項第2款之規定，並無濫
      用裁量權之情形。惟查，被告前次102年間因酒後駕車案
      件，經臺灣士林地方法院以102年湖交簡字第339號判決判
      處罰金新臺幣60,000元，於103年10月14日罰金易服社會
      勞動執行完畢，有前引臺灣高等法院被告前案紀錄表在卷
      可憑，被告此次酒後駕車行為相距本案犯行時間雖近10年
      ，然其本案再犯，顯見法治觀念薄弱，為確保其能記取教
      訓並建立尊重法治之正確觀念，避免再犯，本院認除前開
      緩刑之宣告外，宜依刑法第74條第2項之規定課予被告為
      一定之事項(負擔)，以觀後效，較為妥適。是原審判決被
      告緩刑2年，且未課予被告任何負擔、條件，容有未恰，
      檢察官上訴意旨認原判決宣告緩刑不當，固無理由，然原
      審未就緩刑宣告附帶條件，亦有未合，應由本院予以撤銷
      改判。　　
　　⒉查被告前因贓物罪，經臺灣桃園地方法院判處有期徒刑3月
      ，緩刑3年確定，並於102年3月1日緩刑期滿，未執行之刑
      以已執行論，而視為執行完畢等情，業認定如前，其於有
      期徒刑執行完畢後之5年內未曾因故意犯罪受有期徒刑以
      上刑之宣告，考量其除前述贓物及酒後駕車之前案紀錄外
      ，近10年均無其他前案紀錄，素行尚可，復衡酌上開量刑
      因素，信被告經此偵、審程序之教訓，應已知所警惕，無
      再犯之虞，因認其受刑之宣告，以暫不執行為適當，爰依
      刑法第74條第1項第2款之規定，併予宣告緩刑2年。且本
      院為確保被告能記取教訓並建立尊重法治之正確觀念，避
      免再犯，本院認除前開緩刑宣告外，另有課予被告一定負
      擔之必要，爰依刑法第74條第2項第8款之規定，諭知被告
      應接受法治教育6場次，並依同法第93條第1項第2款規定
      諭知於緩刑期間付保護管束，以啟自新
據上論斷，應依刑事訴訟法第455條之1第1項、第3項、第368條
、第369條第1項前段、第371條，判決如主文。
本案經檢察官何治蕙提起公訴，檢察官林姿妤到庭執行職務。
中　　華　　民　　國　　111 　年　　6 　　月　　15　　日
                  刑事第六庭  審判長法　官  劉桂金
　　　　　　　　　　　　　　　　　　法  官  曾淑婷
　　　　　　　　　　　　　　　　　　法  官  施又傑
以上正本證明與原本無異。　
本件不得上訴。　　　　　　　　　　　　　　　　　　　　　
中　　華　　民　　國　　111 　年　　6 　　月　　15　　日
                                    書記官   劉珍珍